臺灣苗栗地方法院民事判決　　　　　　　 95年度訴字第494號
原　　　告　乙○○
被　　　告　甲○○
上列當事人間債務人異議之訴事件，本院於民國96年5 月31日言
詞辯論終結，判決如下：
    主  文
原告之訴駁回。
訴訟費用由原告負擔。
    事實及理由
一、按訴狀送達後，原告不得將原訴變更或追加他訴，但擴張或
    減縮應受判決事項之聲明者，不在此限，民事訴訟法第255
    條第1 項第3 款定有明文。本件原告起訴時，訴之聲明係請
    求本院95年度執字第12842 號強制執行事件中，就原告於被
    告所有落苗栗線頭份鎮○○段第1509-3地號土地上、面積10
    67.42 平方公尺之地上物拆除並點交被告之強制執行程序撤
    銷。嗣於民國95年12月28日具狀變更聲明為：本院95年度執
    字第12842 號事件所為之強制執行程序應予撤銷，有該書狀
    在卷可參（卷第14頁）；核屬擴張應受判決事項之聲明，揆
    諸前揭規定，應予准許。
二、原告起訴主張：坐落苗栗縣頭份鎮○○段第1059-3地號（重
    測前為同段第669-9 地號）及同段第1520地號（重測前為同
    段第669-11地號）等2 筆土地，原為兩造及訴外人張金德、
    張金山、陳源盛、陳源森所共有。原告經其他共有人之同意
    ，於該2 筆土地上建造彥聖牧場、豬舍及污水處理設施，經
    行政院農業委員會核准設置豬舍3 棟、飼料倉庫1 間、污水
    池1 座，並發給牧場登記證書。嗣被告就上開2 筆土地提起
    分割共有物之訴，經本院以93年度訴字第80號判決（下稱系
    爭判決）確定在案，其中第1520地號土地分歸原告所有、第
    1509-3地號土地分歸被告所有，被告並持系爭確定判決聲請
    強制執行，請求原告應將第1509-3地號土地上面積1067.42
    平方公尺之地上物拆除並點交被告及給付應負擔之訴訟費用
    ，經本院以95年度執字第12842 號事件受理在案。惟原告設
    置於第1509-3地號土地上之污水處理設施，係供原告經營養
    豬事業、處理豬糞豬尿、維護環境衛生所不可或缺者，且前
    經其他共有人之同意始向縣政府申請而設置，依法原告有使
    用上開土地之權利。是第1509 -2 、1509 -3 、1509-4等地
    號土地（均分割自第669-9 地號土地）因其使用目的而不得
    分割，系爭判決竟將第1509-2、1059-3地號土地分歸訴外人
    張金德、張金山及被告等人，將第1509-4地號土地分由兩造
    及訴外人張金德、張金山、陳源盛等人共有，已違反民法第
    820 條、第823 條第1 項、824 條第2 項第1 款之規定，並
    與最高法院50年度台上字第970 號判決、司法院大法官會議
    第349 號解釋意旨相悖，是系爭判決顯然違背法令。原告已
    提起再審之訴救濟，並經本院以95年度再字第4 號受理在案
    。為此，爰依強制執行法第14條之規定提起債務人異議之訴
    ，請求撤銷上開強制執行程序。並聲明：本院95年度執字第
    12842 號事件之執行程序應予撤銷。
三、被告則以：兩造原共有之第669-9 、669-11地號土地上，僅
    有原告於其分管位置建築加強磚造二層樓房1 棟，並設有彥
    聖牧場經營養豬事業。嗣被告向本院提起分割共有物事件，
    經本院以系爭判決確定在案，之後土地辦理重測，重測後第
    669-9 、669-11地號土地改為第1509、1520地號，惟原告拒
    依系爭判決結果向地政機關辦理分割登記，被告即委請代書
    代為辦理分割登記。然分歸被告所有之第1509-3地號土地，
    一直為原告所占用，是被告本於系爭確定判決向本院聲請強
    制執行，即依法有據，原告提起本件債務人異議之訴並無理
    由等語置辯。並聲明：原告之訴駁回。
四、得心證之理由：
（一）按執行名義成立後，如有消滅或妨礙債權人請求之事由發
      生，債務人得於強制執行程序終結前，向執行法院對債權
      人提起異議之訴。如以裁判為執行名義時，其為異議原因
      之事實發生在前訴訟言詞辯論終結後者，亦得主張之；強
      制執行法第14條第1 項定有明文。次按所謂有消滅債權人
      請求之事由，係指足以使執行名義之請求權及執行力消滅
      之原因事實而言。又債務人所主張消滅或妨害債權人請求
      之事由，須係發生在執行名義成立之後者始得為之。若主
      張之事由在執行名義成立之前即已存在，則為執行名義之
      裁判，縱有未當，亦非異議之訴所能救濟，最高法院82年
      度台上字第818 號判決意旨可資參照。本件被告於上開執
      行事件中係以系爭確定判決為執行名義，則依前開法條之
      規定，原告提起債務人異議之訴之原因事實，必須發生於
      前訴訟言詞辯論終結後者，始得為之。
（二）經查，兩造原共有之同段第669-9 、669-11地號土地，重
      測後分別改為第1509、1520地號，並因分割而各增加1509
      -1、1509-2、1509-3、1509-4等地號及1520-1、1520-2、
      1520-3、1520-4等地號；此有被告提出之土地登記謄本在
      卷可參（卷第32、33頁），合先敘明。原告主張其經其他
      土地共有人同意在原同段第669-9 、669-11地號土地上經
      營牧場、設置污水處理設施等，故該2 筆土地有因使用目
      的而不得分割之情形，然系爭判決竟將該2 筆土地分割，
      並分歸各共有人，系爭判決與民法第820 條、823 條第1
      項、82 4條第2 項第1 款之規定、最高法院50年度台上字
      第970 號判例及司法院大法官會議第349 號解釋意旨相悖
      ，顯有判決適用法規錯誤之情形，是被告執此判決聲請強
      制執行並無理由云云，據以提起本件債務人異議之訴。然
      核其上揭所陳，均係對系爭確定判決認事用法之意見，並
      非主張於該訴訟言詞辯論終結後有何消滅或妨礙債權人即
      被告之事由發生，縱其指摘為執行名義之系爭判決不當為
      真，乃屬是否得對系爭確定判決提起再審之問題，仍非屬
      得提起債務人異議之訴之範疇。又原告所提再審之訴業經
      本院以95年度再字第4 號裁定駁回，有上開判決附卷可佐
      （卷第73至75頁），是被告持系爭確定判決聲請強制執行
      ，係依法有據。揆諸前揭法條及判決意旨，原告徒以為執
      行名義之系爭判決可議云云，提起本件債務人異議之訴，
      請求撤銷前述強制執行程序，為無理由，應予駁回。
五、本件事證已臻明確，兩造其餘主張及攻擊防禦方法，均核與
    判決結果不生影響，爰不另一一論述，併此敘明。
六、據上論結，原告之訴為無理由，依民事訴訟法第78條，判決
    如主文。
中　　華　　民　　國　　96　　年　　6 　　月　　21　　日
                  民事庭法　官　黃怡玲
以上正本係照原本作成。
如對本判決上訴，須於判決送達後20日內向本院提出上訴狀。
                        書記官　劉依緹
中　　華　　民　　國　　96　　年　　6 　　月　　21　　日
